【裁判字號】    95,交聲更,27
【裁判日期】    951030
【裁判案由】    違反道路交通管理處罰條例聲明異議
【裁判全文】
臺灣臺北地方法院交通事件裁定        95年度交聲更字第27號
異  議  人
即受處分人  甲○○
上列異議人即受處分人因違反道路交通管理處罰條例案件，對於
臺北市交通事件裁決所民國95年3 月1 日所為之處分（原處分案
號：北市裁三字第裁22-ACV313793號）聲明異議，經本院於95年
4 月18日以95年度交聲字第334 號裁定駁回，異議人不服提起抗
告，臺灣高等法院於95年5 月15日以95年度交抗字第395 號裁定
發回，本院更為裁定如下：
    主  文
原處分關於甲○○駕駛汽車，經交通勤務警察制止時，拒絕停車
接受稽查而逃逸，處新臺幣陸千元罰鍰，並記違規點數壹點部分
撤銷。
甲○○駕駛汽車，經交通勤務警察制止時，拒絕停車接受稽查而
逃逸，處新臺幣參千元罰鍰，並記違規點數壹點。
其餘異議駁回。
    理  由
一、按汽車行駛於道路上，其汽車駕駛人未繫安全帶者，處駕駛
    人一千五百元罰鍰，道路交通管理處罰條例第三十一條第一
    項定有明文；又汽車駕駛人，駕駛汽車有違反道路交通管理
    處罰條例之行為，經交通勤務警察制止時，拒絕停車接受稽
    查而逃逸者，除按各該條例處罰外，處三千元以上六千元以
    下罰鍰，並記違規點數一點，道路交通管理處罰條例第六十
    條第一項、第六十三條第一項第一款定有明文。另受舉發違
    反道路交通管理事件之受處罰人，認為受舉發之違規行為應
    歸責他人者，應於舉發違反道路交通管理事件通知單應到案
    日期前，檢附相關證據及應歸責人相關證明文件，向處罰機
    關告知應歸責人，處罰機關應即另行通知應歸責人到案依法
    處理；逾期未依規定辦理者，仍依本條例各該違反條款規定
    處罰，同條例第八十五條第一項亦有明定。
二、本件異議人即受處分人甲○○所有之車牌號碼CT-4850 號自
    用小客車，於94年11月20日下午3 時48分許，由乙○○駕駛
    沿民族東路往士林方向行駛，途經松江路口時，因未繫安全
    帶，為臺北市政府警察局交通警察大隊中山分隊警員吳明華
    鳴笛攔停，詎乙○○未停車接受稽查而逃逸，警員吳明華乃
    拍照取證，並於返回分局後，以上開車輛駕駛人有未繫安全
    帶、經警鳴笛攔停拒絕停車接受稽查而逃逸之違規製單舉發
    汽車所有人即受處分人。嗣受處分人逾越應到案期限30日以
    上，且並未依規定告知違規駕駛人姓名、身分證統一編號及
    住址，原處分機關乃依道路交通管理處罰條例第三十一條第
    一項、第六十條第一項、第六十三條第一項第一款（原處分
    漏引第一款）規定，於95年3 月1 日以北市裁三字第裁22-A
    CV313793號裁決書，裁處受處分人罰鍰新臺幣（下同）7 千
    5 百元，並記違規點數1 點。
三、按受處分人不服道路交通管理處罰條例第八條主管機關所為
    之處罰者，得於接到裁決書之翌日起二十日內，向管轄地方
    法院聲明異議，道路交通管理處罰條例第八十七條第一項定
    有明文；又交通法庭認聲明異議不合法律上之程式，且無從
    補正者，應以裁定駁回之，道路交通案件處理辦法第十八條
    固亦有明定。惟查，本件原處分機關於95年3 月1 日以北市
    裁三字第裁22-ACV313793號裁決書，裁處受處分人罰鍰新臺
    幣（下同）7 千5 百元，並記違規點數1 點，該裁決書並於
    同月8 日送達受處分人住所，有上開裁決書之送達證書附卷
    可按，嗣受處分人於同月13日即向臺北市交通事件裁決所提
    出陳述書，表明不服原處分機關所為之處罰，雖形式上誤用
    陳述書名義，尚不妨礙其聲明異議之效力，先此敘明。
四、異議意旨略以：該車前往士林、行經建國北路，經過民族東
    路、松江路口，南下中山高，一路上安全到達目的地，並無
    任何事情發生，也無警察取締云云。經查，異議人上揭車輛
    確曾於上揭時、地，由乙○○駕駛途經民族東路、松江路口
    一情，除據異議人自承外，並經證人即駕駛人乙○○於95年
    7 月14日本院調查時自承：「（問：94年11月20日下午3 時
    40分左右駕駛甲○○所有車號CT-4850 號車輛行經民族東路
    ？）是。當天我是從五常街家中附近出發，走建國高架橋下
    上高速公路，要往士林的方向。」（見訊問筆錄）等語明確
    。而證人即舉發警員吳明華於本院調查時具結證述：「當天
    我是站在民族東路、松江路口，往桃園高速公路方向匝道口
    ，應該是執行固定的路口勤務，我站在進去匝道靠旁邊安全
    島上，發現如舉發單所載車號的自小客車，駕駛人未繫安全
    帶，我就鳴笛要攔他，他就用左手拉下安全帶，右手握方向
    盤，我有用相機，但是他沒有停繼續往下開，他就逃逸，我
    回去後，等照片洗出來之後，就依法告發。（問：你是否可
    以確定駕駛人是否有看到你要攔停他？）我有吹哨攔他，見
    他不停，才舉起手中的相機拍他，且我吹哨攔他時，他才有
    用左手拉下安全帶的動作，所以他應該是有看到我要攔停他
    。」（見同上日筆錄）等語，按交通警員製單舉發違反道路
    交通管理處罰條例所列之違規事實，本質上為行政處分，係
    公務員基於職務上之權力，依法就特定之具體事件所為之具
    公法上效果之單方面行政行為，基於公務員為公法上行為具
    有公信力之原則，該行政行為當可被推定為真正，其據以依
    法處分之事實認定亦為正確無誤；且於本院卷存資料內，亦
    查無任何足資證明警員有捏造事實、違法取締之情事，從而
    ，執勤警員本其維護交通秩序、安全職責所為之舉發，自應
    受到合法、正確之推定，其證言自得採為佐證。本院再審酌
    證人乙○○於本院調查時亦具結證述：「（問：提示照片，
    照片中駕駛人是否就是你？）是我。」（見同上筆錄）之情
    ，綜合判斷之，認證人乙○○確有駕駛上揭車輛行經民族東
    路、松江路口時，未繫安全帶，為警攔停、拒絕停車接受稽
    查而逃逸之違規事實。異議人所辯無警察取締云云，實無可
    採。
五、綜上，本件確有駕駛人未繫安全帶，又經交通勤務警察制止
    時，拒絕停車接受稽查而逃逸之違規事實，洵堪認定；且異
    議人並未依規定告知應歸責人相關證明文件，從而，原處分
    機關依道路交通管理處罰條例規定第三十一條第一項、第六
    十條第一項、第六十三條第一項第一款（原處分漏引第一款
    ）規定，對異議人裁處，尚無不合。惟查，本件舉發違反道
    路交通管理事件通知單之郵寄通知單通知聯，電腦查無資料
    ，有舉發機關即臺北市政府警察局交通警察大隊95年3 月22
    日北市警交大執字第09531125600 號函在卷可稽，是原處分
    機關就駕駛人拒絕停車接受稽查而逃逸部分，裁處最高額之
    6 千元、併記違規點數1 點，尚有未洽，爰由本院撤銷，並
    就該部分裁處3 千元、併記違規點數1 點。至原處分機關就
    汽車駕駛人未繫安全帶，處1 千5 百元罰鍰部分，核無違誤
    ，異議人此部分之異議為無理由，應予駁回。
據上論斷，應依道路交通案件處理辦法第十九條、第二十條，裁
定如主文。
中    華    民    國    95    年    10    月    30    日
                          交通法庭
                              法  官  王幸華
以上正本證明與原本無異
如不服本裁定應於送達後5日內向本院提出抗告狀
                              書記官  陳泰寧
中    華    民    國    95    年    10    月    30    日


司法院資訊處製作；財團法人民間司法改革基金會備份。
